臺灣高雄地方法院刑事判決　　　　　　 94年度交訴字第119號
公　訴　人　臺灣高雄地方法院檢察署檢察官
被　　　告　乙○○
上列被告因公共危險等案件，經檢察官提起公訴（94年度偵字第
12201、12389號），嗣因被告就被訴事實為有罪之陳述，本院並
聽取當事人之意見後，改依簡式審判程序進行，判決如下：
    主  文
乙○○因過失致人於死，處有期徒刑捌月；又駕駛動力交通工具
肇事，致人受傷而逃逸，處有期徒刑捌月。應執行有期徒刑壹年
貳月。緩刑年。
    事  實
一、乙○○考領有普通小型車駕駛執照，其汽車駕駛執照因故自
    民國93年6 月21日起至94年6 月20日止為警方吊扣中，仍於
    94年4 月27日晚間，駕駛車號YJ—3288號自小客貨車，沿高
    雄縣大樹鄉台21線北向南（佛光山往大寮）方向行駛，嗣於
    同日晚間11時10分許，駕車行經該路段286.2 公里處時，本
    應注意汽車在同一車道行駛時，除擬超越前車外，後車與前
    車之間應保持隨時可以煞停之距離，而當時係夜間晴天無照
    明、柏油路面乾燥平整、無障礙物、視距良好，客觀上並無
    不能注意之情事，詎乙○○竟疏於注意，仍以每小時70公里
    之速度疾駛（該處速限為70公里），未與前車保持隨時可以
    煞停之距離，適有徐榮興騎乘車號VXX —232 號輕型機車沿
    同路段同方向（即由北往南）行駛，乙○○突見上開情狀已
    不及煞車或閃避，其所駕駛自小客貨車之前車頭遂撞及徐榮
    興所駕機車之後車尾，致徐榮興人車倒地滑行約81公尺，並
    受有頭部外傷、顱內出血及身體多處擦、挫傷等傷害，經送
    醫急救，進行心肺復甦術後，仍於94年4 月28日凌晨0 時25
    分許不治死亡。詎乙○○於前述肇事後，明知汽車駕駛人駕
    駛汽車肇事致人受傷或死亡，應即採取救護或其他必要之措
    施，並向警察機關報告，不得駛離等情事，竟未下車查看徐
    榮興之受傷情形，旋即駕車離開現場，嗣經高雄縣政府警察
    局仁武分局車禍處理小組據報前往現場處理，扣得乙○○所
    駕駛之上開自小客貨車所遺留之附表編號一、二、三、四所
    示碎片、黃色信封1 份、中華電信股份有限公司鳳山營運處
    繳費通知兼用戶收執聯3 張、車號YJ—3288號（即乙○○所
    駕之自小客貨車）之加油發票1 份，經警循線追查並通知乙
    ○○到案說明，及比對現場拾得上開碎片與乙○○所駕之自
    小客貨車保險桿、右前大燈破損處均相符，而查獲上情。
二、案經徐榮興之子甲○○訴由高雄縣政府警察局仁武分局報告
    臺灣高雄地方法院檢察署檢察官偵查起訴。
    理  由
壹、程序方面：
    按本件被告乙○○所犯係死刑、無期徒刑、最輕本刑為3 年
    以上有期徒刑以外之罪，其於準備程序就前揭被訴事實為有
    罪之陳述，經受命法官告知簡式審判程序之旨，並聽取其與
    公訴人之意見後，本院認無不得或不宜改依簡式審判程序進
    行之處，爰依刑事訴訟法第273 條之1 第1 項、第284 條之
    1 ，裁定本件由受命法官獨任進行簡式審判程序，合先敘明
    。
貳、實體方面：
一、上揭犯罪事實，業據被告乙○○於本院審理時坦承不諱，本
    院復審酌：
    (一)被告與被害人徐榮興於上揭時、地發生車禍之事實，除據
      被告於本院審理時供承屬實外，核與告訴人即被害人徐榮
      興之子甲○○於警詢指述之發生車禍情節相符，並有高雄
      縣政府警察局仁武分局道路交通事故現場圖、道路交通事
      故調查報告表(一)、(二)、肇事逃逸致死案職務報告各1 份、
      肇事現場照片11幀、遺留肇事現場之車輛碎片之照片3 張
      、被告所駕上開車輛肇事後之照片4 張在卷可稽，且有肇
      事現場遺留之被告所駕上開車輛之附表編號一、二、三、
      四所示碎片、黃色信封1 份、中華電信股份有限公司鳳山
      營運處繳費通知兼用戶收執聯3 張、車號YJ—3288號（即
      被告所駕上開肇事車輛）之加油發票1 份扣案可憑；而該
      被害人確係因本件車禍致受有頭部外傷、顱內出血及身體
      多處擦、挫傷等傷害，嗣經送醫急救，進行心肺復甦術後
      ，仍不治死亡之事實，有長庚紀念醫院高雄分院診斷證明
      書1 紙，亦經臺灣高雄地方法院檢察署檢察官督同法醫師
      相驗明確，並製有相驗屍體證明書、驗斷書及勘（相）驗
      筆錄各1 份附卷可憑，堪認屬真實。
    (二)按「汽車在同一車道行駛時，除擬超越前車外，後車與前
      車之間應保持隨時可以煞停之距離」，道路交通安全規則
      第94條第1項定有明文。經查，被告於本院審理時坦承其行
      車速度約70公里，於肇事之前並未與前車保持隨時可以煞
      停之距離，等到發現時業已不及煞車等情無訛，且觀之現
      場圖，亦無煞車痕，足見被告確實未與被害人所駕之前車
      保持隨時可以煞停之距離。再者，觀諸前揭交通事故調查
      報告所載，案發當時係夜間晴天無照明、柏油路面乾燥平
      整、無障礙物、視距良好，客觀上並無不能注意之情事，
      ，被告駕車竟疏未注意與同方向之被害人所駕之前車保持
      隨時可以煞停之距離，其有此部分之過失，已甚明顯。
    (三)綜上所述，被告就本件車禍之發生確有過失行為，其過失
      行為確使被害人因而死亡，是被告之過失行為與該被害人
      之死亡結果間，應具有相當因果關係無疑。是以，本件事
      證已臻明確，被告之犯行應堪認定。
二、核被告乙○○所為，係犯刑法第276 條第1 項之過失致死罪
    、第185 條之4 之肇事逃逸罪。按汽車駕駛執照為駕駛汽車
    之許可憑證，道路交通安全規則第50條第1 項前段規定甚明
    。而公路機關核發駕照，係以駕駛人之駕駛技術及交通安全
    規則知識為依據（即現場駕駛考試及筆試），足見合格駕駛
    人須有相當駕駛技術，並能遵守交通安全規則，以保障汽車
    駕駛人及道路交通安全。又依道路交通管理處罰條例第21條
    第1 項第7 款規定，汽車駕駛人駕駛執照吊扣期間駕車者，
    處新臺幣6000元以上12000 元以下罰鍰，並當場禁止其駕駛
    及扣留其車輛牌照。是駕駛人於駕駛執照因違規遭吊扣，於
    吊扣處分期間，應認其已不具備遵守交通安全規則之能力致
    喪失駕駛資格，且屬無許可駕駛汽車之憑證而絕對禁止駕車
    。查被告乙○○原考領有普通小型車駕駛執照，其汽車駕駛
    執照因故自民國93年6 月21日起至94年6 月20日止為警方吊
    扣等情，有高雄縣政府警察局舉發違反道路交通管理事件通
    知單可稽，其於駕駛執照吊扣期間之94年4 月27日，無駕駛
    執照駕車而致人死亡，應依道路交通管理處罰條例第86條第
    1 項規定，就刑法第276 條第1 項之過失致死罪部分加重其
    刑。被告所犯上開過失致死罪、肇事逃逸罪，犯意各別，罪
    名互殊，應分論併罰。爰審酌被告未注意與同方向之被害人
    所駕之前車保持隨時可以煞停之距離，終致被害人受有前揭
    嚴重傷勢，送醫急救仍不治死亡，其後帶給被害人家屬無限
    精神苦痛，且肇事後應停留現場對傷者施以救護以防止損害
    之擴大，竟棄被害人於不顧，率爾逃離現場，顯見被告惡性
    非淺，本不宜從輕量刑，惟念其無任何前科紀錄，有本院被
    告院內索引卡紀錄表、臺灣高等法院被告前案紀錄表各1 份
    在卷可按，素行並非不良，且犯後業已坦承犯行，與被害人
    家屬達成和解，有94年度雄調字第382 號調解筆錄可稽，被
    害人家屬並具狀表示不予追究等一切情狀，酌情分別量處如
    主文所示之刑，並定其應執行之刑，以資儆懲。又被告未曾
    受有期徒刑以上刑之宣告，已如前述，其經此教訓後，當知
    所警惕，尚無逕對被告施以短期自由刑之必要，故上開對被
    告宣告之刑，以暫不執行為適當，爰諭知緩刑3 年，以啟自
    新。又如附表所示之物，均係肇事現場所遺留之物，並非供
    犯罪所用或供犯罪預備之物或犯罪所得之物，亦非違禁物，
    故均不予宣告沒收。
據上論斷，應依刑事訴訟法第273 條之1 第1 項、第284條之1
、第299 條第1 項前段，道路交通管理處罰條例第86條第1 項、
刑法第276 條第1 項、第185 條之4 、第51條第5 款、第74條第
1款 ，罰金罰鍰提高標準條例第1 條前段，判決如主文。
本案經檢察官丙○○到庭執行職務。
中　　華　　民　　國　　94　　年　　8 　　月　　24　　日
                  交通法庭    法　官  郭瓊徽
以上正本證明與原本無異。
如不服本判決，應於收受送達後10日內向本院提出上訴書狀。
中　　華　　民　　國　　94　　年　　8 　　月　　24　　日
 　　　　　　　　　　　       書記官  陳瓊芳
附錄
附錄本判決論罪之法條：
中華民國刑法第276條：
(過失致死罪)
因過失致人於死者，處二年以下有期徒刑、拘役或二千元以下罰
金。
中華民國刑法第185條之4：
駕駛動力交通工具肇事，致人死傷而逃逸者，處六月以上五年以
下有期徒刑。
附表—不予沒收之物
┌───┬──────────────┬─────────┐
│編  號│項                       目 │數             量 │
├───┼──────────────┼─────────┤
│一、  │YJ—3288號自小客貨車前保險桿│ 2塊              │
│      │二端碎片                    │                  │
├───┼──────────────┼─────────┤
│二、  │YJ—3288號自小客貨車前保險桿│17塊              │
│      │碎片                        │                  │
├───┼──────────────┼─────────┤
│三、  │YJ—3288號右前大燈碎片      │4塊               │
├───┼──────────────┼─────────┤
│四、  │YJ—3288號右前方向燈碎片    │1塊               │
├───┼──────────────┼─────────┤
│五、  │黃色信封                    │1份               │
├───┼──────────────┼─────────┤
│六、  │中華電信股份有限公司鳳山營運│3張               │
│      │處繳費通知兼用戶收執聯      │                  │
│      │                            │                  │
├───┼──────────────┼─────────┤
│七、  │YJ—3288號自小客貨車加油發票│1份               │
└───┴──────────────┴─────────┘
